臺灣高等法院臺中分院刑事判決
110年度交上訴字第1371號

上  訴  人  臺灣臺中地方檢察署檢察官
被      告  湯榮茂


上列上訴人因被告過失致死案件，不服臺灣臺中地方法院110年
度交訴字第86號中華民國110年5月31日第一審判決（起訴案號：
臺灣臺中地方檢察署110年度偵字第7557號），提起上訴，本院
判決如下：
    主  文
上訴駁回。
湯榮茂緩刑參年。
    犯罪事實
一、湯榮茂於民國109年9月30日上午，駕駛車牌號碼00-0000號
    自小客車，沿臺中市太平區東平路由東往西方向行駛，於同
    日上午7時35分許，行駛至東平路與成功東路交岔路口欲左
    轉成功東路時，原應注意轉彎車應讓直行車先行，且應注意
    對向車道是否有其他車輛正直行駛出，而依當時天候晴，日
    間有自然光線，柏油路面乾燥無缺陷，無障礙物，視距良好
    ，並無不能注意之情事，竟疏未注意及此而貿然左轉，適陳
    育綸騎乘車牌號碼000-000號普通重型機車，沿東平路由西
    往東方向亦行駛至前開路口並欲繼續直行，亦應注意行車速
    度依速限標誌或標線之規定，汽車行駛時駕駛人應注意車前
    狀況，並隨時採取必要之安全措施，而依當時情狀亦無不能
    注意之情事，亦疏未注意，湯榮茂之車輛車頭在該交岔路口
    內與陳育綸之機車發生碰撞，以致陳育綸人車倒地，因而受
    有全身挫傷併骨折、器官損傷等傷害，經送醫後，仍因休克
    傷重而於同日下午1時11分許，不治死亡。湯榮茂於肇事後
    留在現場，並於員警據報前往現場處理時，當場向警員坦承
    為車禍肇事人而自首接受裁判。
二、案經陳育綸之母曾愛緣委由邱寶弘律師訴由臺中市政府警察
    局太平分局報告臺灣臺中地方檢察署檢察官偵查起訴。
    理    由
壹、證據能力方面
一、按被告以外之人於審判外之陳述，雖不符刑事訴訟法第159
    條之1至第159條之4等規定，而經當事人於審判程序同意作
    為證據，法院審酌該言詞陳述或書面陳述作成時之情況，認
    為適當者，亦得為證據。當事人、代理人或辯護人於法院調
    查證據時，知有刑事訴訟法第159條第1項不得為證據之情形
    ，而未於言詞辯論終結前聲明異議者，視為有前項之同意，
    刑事訴訟法第159條之5定有明文。查本判決所引用被告以外
    之人於審判外之言詞及書面陳述，公訴人、被告均未於言詞
    辯論終結前聲明異議，且於本院審理時均同意本案供述證據
    均具有證據能力（見本院卷第79頁）。而本院審酌該等供述
    證據作成及取得之狀況，並無違法、不當或顯不可信之情形
    ，且為證明被告犯罪事實存否所必要，以之作為證據，認屬
    適當，依刑事訴訟法第159條之5規定，均具有證據能力。
二、刑事訴訟法第159條至第159條之5有關傳聞法則之規定，乃
    對於被告以外之人於審判外之言詞或書面陳述之供述證據所
    為規範。至非供述證據之物證，或以科學、機械之方式，對
    於當時狀況所為忠實且正確之記錄，性質上並非供述證據，
    均應無傳聞法則規定之適用。如該非供述證據非出於違法取
    得，並已依法踐行調查程序，即不能謂其無證據能力。本案
    以下所引用之非供述證據，並無證據證明係違法取得，復經
    本院依法踐行調查程序，該等證據自得作為本案裁判之資料
    。
貳、認定犯罪事實所憑之證據及理由
一、訊據被告湯榮茂對於上開犯罪事實，迭於偵查中、原審準備
    程序、審理及本院審理時均坦承不諱（見109相卷1821第154
    頁；原審卷第36、45頁；本院卷第82頁），並經告訴人曾愛
    緣於警偵訊時指述明確（見109相1821卷第25至27、109至11
    3、154至155頁），且有臺中市政府警察局太平分局交通分
    隊處理相驗案件初步調查報告暨報驗書、109年10月1日員警
    職務報告書、道路交通事故現場圖、道路交通事故調查報告
    表㈠㈡、交通事故補充資料表、交通事故現場暨車損照片、臺
    中市政府警察局道路交通事故肇事人自首情形紀錄表、車牌
    號碼00-0000號自用小客車車行紀錄器及路口監視器錄影畫
    面擷圖在卷（見109相1821卷第11、19、33、35至37、47、5
    1、53至67、69至73、75至79頁）可證。又被害人陳育綸因
    本件車禍導致受有全身挫傷併骨折、器官損傷等傷害，因休
    克傷重不治死亡，亦經檢察官督同法醫師到場相驗明確，製
    有相驗筆錄、臺灣臺中地方檢察署109年度相字第1821號檢
    驗報告書、相驗屍體證明書、相驗照片在卷（見109相1821
    卷第105、115、117至124、125至127頁）可按，復有國軍臺
    中總醫院附設民眾診療服務診斷證明書、死亡通知單在卷（
    見109相1821卷第29、31頁）可參。
二、復按汽車行駛至交岔路口，其行進、轉彎，應依下列規定：
     七、轉彎車應讓直行車先行，道路交通安全規則第102條第
    1項第7款定有明文。查被告案發時駕駛車牌號碼00-0000號
    自用小客車，沿臺中市太平區東平路由東往西欲左轉成功東
    路，其為轉彎車，且彼時為塞車狀態，復直承其左轉彎時看
    不到對向車輛旁邊是否有其他車子過來（見109相1821卷第1
    09頁），誠如被告於偵查中委任之辯護人所執「被告的視線
    被對向車輛擋住，轉彎時看不到從對向直行的機車過來」之
    語（見同上卷第154頁），足見被告當悉其左轉彎之行車行
    為確實有盲點而應當更小心謹慎，確認無任何來車後始得通
    行，尤其在對向車道右側尚有空間可容納機車通行之情況下
    ，更是賦予被告此一注意義務，惟被告係轉彎車卻未能讓被
    害人騎乘之直行車先行，以致肇事，其有轉彎車未禮讓直行
    車先行之過失，要無可疑。雖被害人騎乘機車逾越案發地點
    之行車速率限制50公里而以時速57公里超速行駛，復未能注
    意車前狀況並隨時採取必要之安全措施，以致與被告所駕駛
    之自用小客車發生碰撞，而有違反道路交通安全規則第93條
    第1項、第94條第3項等規定而亦有過失，惟被告仍難辭其過
    失之咎。而本案經原審囑託臺中市車輛行車事故鑑定委員會
    鑑定結果亦為被告駕駛自用小客車，行至設有行車管制號誌
    交岔路口，左轉彎未讓對向直行車先行，為肇事主因，被害
    人駕駛普通重型機車，行經設有行車管制號誌交岔路口，逾
    越速限行駛，未注意車前狀況適採安全措施，為肇事次因，
    此有該會109年12月20日中市車鑑0000000案鑑定意見書在卷
    （見原審卷第133至136頁）可按，亦同本院前揭認定。
　　又果非被告前開過失行為，則本件車禍當不致發生，被害人
    亦不致因休克傷重不治死亡，足見被告前揭過失行為與被害
    人之死亡結果間，確實具有相當因果關係。
三、綜上所述，被告前揭自白與事實相符。本案事證業臻明確，
    被告犯行堪以認定。
參、論罪科刑
一、核被告所為，係犯刑法第276條之過失致人於死罪。
二、被告於肇事後留在現場，並於員警據報前往現場處理時，當
    場向警員坦承為車禍肇事人而自首，有臺中市政府警察局道
    路交通事故肇事人自首情形紀錄表在卷（見109相1821卷第4
    7頁）可參，堪認被告在有偵查犯罪職權之機關未發覺犯人
    為何人前，即自首為肇事人，且於事後接受審判，爰依刑法
    第62條前段規定，減輕其刑。
肆、本院之判斷
一、原審認被告本案犯罪事證明確，適用刑法第276條、第62條
    前段、第41條第1項前段、刑法施行法第1條之1第1項等規定
    ，而為論罪科刑，並以行為人之責任為基礎，審酌「被告因
    駕車不慎，與被害人發生碰撞而肇事，且使被害人因傷重不
    治死亡，對家屬造成難以彌補之傷痛，所為實屬不該；另考
    量被告之過失責任比例、其犯後坦承犯行，然因雙方對賠償
    金之差距過大而未能達成和解，暨其於本院審理時自陳為國
    中畢業之教育程度、擔任臨時工、有太太需扶養、家庭經濟
    狀況不好（見本院卷第46頁）」等一切情狀，量處如原審判
    決主文所示之刑，並諭知如易科罰金之折算標準。經核所為
    認事用法均無不當，量刑亦屬妥適。
二、檢察官根據告訴人之請求提起上訴，上訴意旨略以：被告為
    本案車禍之肇事主因，並肇致被害人死亡，犯後欠缺解決問
    題誠意，全然推由保險公司，未賠償告訴人所受損害，也未
    積極處理賠償事宜，違反義務之程度並非輕微，犯後態度亦
    難謂佳，告訴人因本件車禍痛失愛子，受有終身難以弭平之
    傷痛，堪認原審量刑過輕等語。惟按刑罰之量定，屬法院自
    由裁量之職權行使，應審酌刑法第57條所列各款事由及一切
    情狀，為酌量輕重之標準，並非漫無限制；量刑輕重係屬事
    實審法院得依職權自由裁量之事項，苟已斟酌刑法第57條各
    款所列情狀而未逾越法定刑度，不得遽指為違法；且在同一
    犯罪事實與情節，如別無其他加重或減輕之原因，下級審量
    定之刑，亦無過重或失輕之不當情形，則上級審法院對下級
    審法院之職權行使，原則上應予尊重（最高法院72年度台上
    字第6696號、75年度台上字第7033號及85年度台上字第2446
    號等判決意旨參照）。查，被告所犯刑法第276條之過失致
    人於死罪，法定本刑為5年以下有期徒刑、拘役或50萬元以
    下罰金之罪，被告符合刑法自首減輕其刑之規定（依刑法第
    66條前段規定，減輕其刑至2分之1），則原審審酌上開一所
    述一切情狀，量處如原審判決主文所示之刑，並諭知如易科
    罰金之折算標準，已充分審酌被告過失情節之輕重及法定加
    減事由之有無，業針對刑法第57條各款事項而為妥適量刑，
    並未逾越法定刑度，復未濫用自由裁量之權限，且無輕重失
    衡之情形，而量刑本屬法院就個案為裁量之職權，難謂有何
    違法失當之處。再者，檢察官上訴意旨所指摘各情均為原審
    所已審酌，且被告於本院審理期間業已與告訴人達成調解，
    此有臺灣臺中地方法院調解程序筆錄在卷（見本院卷第89、
    91頁）可稽，則檢察官上訴意旨以被告未與告訴人和解為由
    ，指摘原判決量刑不當，亦屬無據。是以，檢察官本件上訴
    為無理由，其上訴應予駁回。
三、末查，被告前未曾因故意犯罪而受有期徒刑以上刑之宣告，
    有其臺灣高等法院被告前案紀錄表在卷可稽，係初犯，偶因
    一時失慮，致罹刑典，肇致被害人死亡之重大結果發生，固
    有不是，惟考以被告於本院審理期間終能與告訴人達成調解
    ，賠償其損失，此有臺灣臺中地方法院調解程序筆錄在卷（
    見本院卷第89、91頁）可參，告訴人並已收受全部賠償款項
    ，此亦有本院公務電話查詢紀錄表在卷（見本院卷第95頁）
    可參，告訴人並表示同意不追究被告本案刑事責任，此有調
    解程序筆錄第二項記載可明，足見被告深具悔意，且有悔過
    之具體表現，是以，被告經此偵審教訓當益知戒慎而無再犯
    之虞，本院認原審所為宣告刑以暫不執行為適當，爰併予宣
    告緩刑，以啟自新。
據上論斷，應依刑事訴訟法第368條，刑法第74條第1項第1款，
判決如主文。
本案經檢察官李基彰提起公訴，檢察官張添興提起上訴，檢察官
林綉惠到庭執行職務。
中　　華　　民　　國　　110 　年　　10 　月　  7  　　日
            刑事第九庭  審判長法　官　紀　文  勝
                              法　官　紀  佳  良
                              法　官　賴  妙  雲       
以上正本證明與原本無異。
如不服本判決應於收受送達後20日內向本院提出上訴書狀，其未
敘述上訴之理由者，並得於提起上訴後20日內向本院補提理由書
（均須按他造當事人之人數附繕本）「切勿逕送上級法院」。因
疫情而遲誤不變期間，得向法院聲請回復原狀。

                              書記官  林  玉  惠 
　　　　　　　　　　　　　　　
中　　華　　民　　國　　110 　年　　10　　月　　7 　　日

【附錄論罪科刑法條】
刑法第276條
因過失致人於死者，處5年以下有期徒刑、拘役或50萬元以下罰
金。